【裁判字號】    99,訴緝,14
【裁判日期】    990331
【裁判案由】    違反毒品危害防制條例
【裁判全文】
臺灣屏東地方法院刑事判決              99年度訴緝字第14號
公  訴  人  臺灣屏東地方法院檢察署檢察官
被      告  甲○○
上列被告因違反毒品危害防制條例案件，經檢察官提起公訴（98
年度毒偵字第801 號、第833 號、第1181號），被告於本院準備
程序就被訴事實為有罪之陳述，經合議庭裁定由受命法官獨任進
行簡式審判程序，並判決如下：
    主  文
甲○○施用第一級毒品，累犯，處有期徒刑拾月，扣案之塑膠吸
管刮勺壹支沒收銷燬，扣案之注射針筒壹支沒收；又施用第一級
毒品，累犯，處有期徒刑柒月，扣案之注射針筒壹支沒收銷燬；
又施用第二級毒品，累犯，處有期徒刑肆月；又施用第一級毒品
，累犯，處有期徒刑拾月。應執行有期徒刑貳年貳月，扣案之塑
膠吸管刮勺、注射針筒各壹支均沒收銷燬，扣案之注射針筒壹支
沒收。
    事  實
一、甲○○前因施用毒品案件，經本院以87年度毒聲字第992 號
    裁定送觀察、勒戒，認無繼續施用毒品之傾向，於民國87年
    12月4 日執行完畢釋放，並由臺灣屏東地方法院檢察署檢察
    官以87年度偵字第7348號、第7835號為不起訴處分確定。又
    因施用毒品案件，由同署檢察官以89年度毒偵緝字第354 號
    提起公訴並聲請強制戒治，強制戒治部分於90年11月23日停
    止戒治付保護管束，刑責部分經本院以90年訴字197 號判決
    分別處有期徒刑10月、6 月，定應執行刑為有期徒刑1 年2
    月確定；然其於保護管束期間內復因施用毒品案件，經撤銷
    停止戒治再令入戒治處所，並由臺灣屏東地方法院檢察署檢
    察官以91年度毒偵字第1306號提起公訴，強制戒治部分於91
    年10月10日執行完畢，刑責部分經本院以92年訴字第118 號
    判決處有期徒刑1 年2 月確定，上開2 罪所處之刑接續執行
    ，於93年7 月20日縮短刑期假釋出監付保護管束，於93年12
    月2 日保護管束執行期滿未經撤銷假釋，其未執行之刑，以
    已執行論。又因施用第一級、第二級毒品案件，經本院以95
    年度訴字第392 號判決分別處有期徒刑1 年5 月、6 月，定
    應執行刑為有期徒刑1 年8 月確定，又因施用第一級毒品案
    件，經本院以96年度訴字第380 號判決處有期徒刑1 年6 月
    確定，上開3 罪所處之刑俱經減刑二分之一後定應執行刑為
    有期徒刑1 年6 月確定，於97年11月19日執行完畢。詎仍未
    戒絕毒癮，明知海洛因、甲基安非他命業經行政院公告列為
    毒品危害防制條例第2 條第2 項第1 款、第2 款之第一級、
    第二級毒品，不得施用、持有，竟分別基於施用第一級毒品
    海洛因、第二級毒品甲基安非他命之犯意，(一)於98年4 月21
    日14時許，在屏東縣鹽埔鄉○○村○○路73號友人住處，以
    將海洛因置於注射針筒摻水稀釋後注射之方式，施用海洛因
    1 次。嗣於98年4 月22日11時35分許，經警搜索上址，扣得
    甲○○所有之注射針筒及塑膠吸管刮勺各1 支，並為其採尿
    送驗，結果呈第一級毒品陽性反應，始悉上情。(二)又於98年
    5 月6 日14時許，在其屏東縣鹽埔鄉○○村○○路142 號住
    處，以將海洛因置於注射針筒摻水稀釋後注射之方式，施用
    海洛因1 次；另於同日15時許，在同址以將甲基安非他命置
    於玻璃球內加熱燒烤再吸食其所生煙霧之方式，施用甲基安
    非他命1 次。嗣於98年5 月7 日15時35分許，甲○○行經屏
    東縣屏東市○○路○ 段103 號前時為警盤查，乃於此部分犯
    行未為有偵查權限之機關或公務員發覺前，主動向警員自首
    ，並交付注射針筒1 支為警扣案，復同意由警為其採尿送驗
    ，結果呈第一級、第二級毒品陽性反應，嗣並接受裁判。(三)
    又於98年5 月13日9 時許，在其上開住處，以將海洛因置於
    注射針筒摻水稀釋後注射之方式，施用海洛因1 次。嗣於98
    年5 月13日22時40分許，甲○○因乘坐贓車接受警方調查，
    經警為其採尿送驗，結果呈第一級毒品陽性反應，始悉上情
    。
二、案經屏東縣政府警察局移送及屏東縣政府警察局內埔分局、
    內政部警政署國道公路警察局第八警察隊報告臺灣屏東地方
    法院檢察署檢察官偵查起訴。
    理  由
一、按簡式審判程式之證據調查，不受刑事訴訟法第159 條第1
    項所定：「被告以外之人於審判外之言詞或書面陳述，不得
    作為證據。」之限制，此見同法第273 條之2 規定甚明。是
    本判決下列所引用之被告以外之人於審判外所為之陳述，依
    前揭法律規定，均得作為證據，先予敘明。
二、(一)上開犯罪事實(一)、(二)、(三)部分，均據被告甲○○坦承不諱
      ；就犯罪事實(一)部分，另有卷附之搜索扣押筆錄暨扣押物
      品目錄表各1 份（見內政部警政署國道公路警察局第八警
      察隊公警八刑字第0980890642號卷《下稱警一卷》第9 至
      12頁）及扣案之注射針筒、塑膠吸管各1 支可資佐證，而
      被告該次為警查獲後所排放之尿液經採樣送驗，以酵素免
      疫分析法初步檢驗及氣相層析質譜儀確認檢驗結果，於鴉
      片類呈陽性反應，有國道公路警察局第八警察隊涉嫌人尿
      液編號對照表及長榮大學確認報告各1 紙附卷足稽（見警
      一卷第5 、6 頁），該次扣案之塑膠吸管1 支，經以薄層
      色層分析法及氣體色層質譜分析法檢驗後，檢出第一級毒
      品海洛因成分，有高雄醫學大學附設中和紀念醫院98年10
      月23日0000-000號檢驗報告1 紙存卷可佐（見本院98年度
      訴字1043號卷第32頁）；就犯罪事實(二)部分，另有卷附之
      扣押筆錄暨扣押物品目錄表各1 份（見屏東縣政府警察局
      屏警刑偵二字第0980023616號卷《下稱警二卷》第13至15
      頁）及扣案之注射針筒1 支可資佐證，而被告該次為警查
      獲後所排放之尿液經採樣送驗，以酵素免疫分析法初步檢
      驗及氣相層析質譜儀確認檢驗結果，於鴉片類、安非他命
      類均呈陽性反應，有屏東縣警察局刑警大隊毒品案件涉嫌
      人尿液採證編號姓名對照表1 紙（見警二卷第18頁）、臺
      灣檢驗科技股份有限公司98年5 月26日出具之濫用藥物尿
      液檢驗報告1 紙（見臺灣屏東地方法院檢察署98年度毒偵
      字第801 號卷第13頁）附卷足稽，該次扣案之注射針筒1
      支，經以薄層色層分析法及氣體色層質譜分析法檢驗後，
      檢出第一級毒品海洛因成分，有高雄醫學大學附設中和紀
      念醫院98年10月23日0000-000號檢驗報告1 紙存卷可佐（
      見本院98年度訴字1043號卷第33頁）；就犯罪事實(三)部分
      ，被告該次為警查獲後所排放之尿液經採樣送驗，以酵素
      免疫分析法初步檢驗及氣相層析質譜儀確認檢驗結果，於
      鴉片類呈陽性反應，有屏東縣政府警察局內埔分局辦理煙
      毒、麻醉藥品案尿液送驗受檢人員真實姓名對照表、檢體
      監管紀錄表、臺灣檢驗科技股份有限公司98年6 月4 日出
      具之濫用藥物尿液檢驗報告各1 紙附卷足稽（見屏東縣政
      府警察局內埔分局內警偵字第0980008943號卷第7 至10頁
      ），俱徵被告前揭不利於己之自白與事實相符。
    (二)按施用第一、二級毒品為犯罪行為，毒品危害防制條例第
      10條定有處罰明文。故施用第一、二級毒品者，依前揭規
      定本應科以刑罰。惟基於刑事政策，對合於一定條件之施
      用者，則依同條例第20條、第23條之規定，施以觀察、勒
      戒及強制戒治之保安處分。又毒品危害防制條例於92年7
      月9 日修正公佈，自93年1 月9 日施行，其中第20條、第
      23條將施用毒品之刑事處遇程式，區分為「初犯」及「5
      年內再犯」、「5 年後再犯」。依其立法理由之說明：「
      初犯」，經觀察、勒戒或強制戒治後，應為不起訴處分或
      不付審理之裁定；經觀察、勒戒或強制戒治執行完畢釋放
      後，「5 年內再犯」者，因其再犯率甚高，原實施之觀察
      、勒戒及強制戒治既已無法收其實效，爰依法追訴或裁定
      交付審理。至於經觀察、勒戒或強制戒治執行完畢釋放後
      ，「5 年後再犯」者，前所實施之觀察、勒戒或強制戒治
      已足以遮斷其施用毒品之毒癮，為期自新及協助其斷除毒
      癮，仍適用「初犯」規定，先經觀察、勒戒或強制戒治之
      程式。從而依修正後之規定，僅限於「初犯」及「5 年後
      再犯」2 種情形，始應先經觀察、勒戒或強制戒治程式。
      倘被告於5 年內已再犯，經依法追訴處罰，縱其第3 次（
      或第3 次以上）再度施用毒品之時間，在初犯經觀察、勒
      戒或強制戒治執行完畢釋放5 年以後，已不合於「5 年後
      再犯」之規定，且因已於「5 年內再犯」，顯見其再犯率
      甚高，原實施觀察、勒戒或強制戒治，已無法收其實效，
      即應依該條例第10條處罰（最高法院97年9 月9 日97年度
      第5 次刑事庭會議決議參照）。本案被告前於87年間因施
      用毒品案件，經本院裁定送觀察、勒戒，認無繼續施用毒
      品之傾向，於87年12月4 日執行完畢釋放，並由臺灣屏東
      地方法院檢察署檢察官為不起訴處分確定後，又因施用毒
      品案件，由同署檢察官提起公訴並聲請強制戒治，刑責部
      分經本院以90年訴字197 號判決分別處有期徒刑10月、6
      月，定應執行刑為有期徒刑1 年2 月確定等情，有臺灣高
      等法院被告前案紀錄表在卷可稽，則被告前因犯施用毒品
      罪，經觀察、勒戒執行完畢釋放後，5 年內既已再犯施用
      毒品罪，並經依法追訴處罰，縱本次施用毒品之時間，係
      在前次施用毒品經觀察、勒戒執行完畢釋放5 年以後，仍
      與「5 年後再犯」有別，而無毒品危害防制條例第20條第
      3 項之適用，自應依法追訴審判。
    (三)綜上所述，本案事證明確，被告各次施用第一級、第二級
      毒品犯行，均堪認定，應予依法論科。
三、按海洛因及甲基安非他命分屬毒品危害防制條例第2 條第2
    項第1 款、第2 款規定之第一級及第二級毒品，被告於犯罪
    事實(一)、(二)、(三)分別施用之，核係犯同條例第10條第1 項之
    施用第一級毒品罪共3 罪及同條第2 項之施用第二級毒品罪
    。被告各次施用海洛因、甲基安非他命前後持有第一級、第
    二級毒品之低度行為，分別為其施用之高度行為所吸收，均
    不另論罪。被告所犯上開4 罪，犯意各別，罪名互殊，應予
    分論併罰。被告有如犯罪事實項下所載之前科紀錄，有臺灣
    高等法院被告前案紀錄表1 份附卷可稽，其於徒刑執行完畢
    後5 年內，故意再犯本案有期徒刑以上之4 罪，為累犯，均
    應依刑法第47條第1 項規定，加重其刑。又被告於犯罪事實
    (二)施用第一級、第二級毒品後經警盤查，即主動向屏東縣政
    府警察局小隊長林建洲坦認前揭施用毒品犯行一事，有林建
    洲出具之查獲毒品案件報告表1 紙存卷可證（見警二卷第8
    頁），則被告於此部分犯行未為有偵查權限之機關或公務員
    知悉前，即向該管公務員自承犯罪，嗣並接受裁判，乃該當
    自首之要件，爰均依刑法第62條前段之規定減輕其刑，並均
    依法先加後減之。爰審酌被告前因施用毒品案件送觀察、勒
    戒、強制戒治及多次判刑確定執行完畢，仍不知戒絕，又觸
    犯本件犯行，一再戕害己身，顯示其定力不足、意志不堅、
    易受外界誘惑，惟犯後坦承犯行，態度尚佳，併其之生活狀
    況、品行、智識程度等一切情狀，分別量處如主文所示之刑
    ，並定其應執行刑，以示懲儆。
四、於犯罪事實(一)扣案之塑膠吸管刮勺1 支、於犯罪事實(二)扣案
    之注射針筒1 支，均因殘留微量毒品難以析離，應依毒品危
    害防制條例第18條第1 項前段諭知沒收銷燬。至於犯罪事實
    (一)扣案之注射針筒1 支，為被告所有供其犯施用第一級毒品
    罪所用之物，亦據其供陳明確（見警一卷第2 頁），經檢驗
    後尚無毒品反應，則有高雄醫學大學附設中和紀念醫院98年
    10月23日0000-000號檢驗報告1 紙存卷可考（見本院卷第31
    頁），爰依刑法第38條第1 項第2 款之規定諭知沒收。
據上論斷，應依刑事訴訟法第273 條之1 第1 項、第299 條第1
項前段，毒品危害防制條例第10條第1 項、第2 項、第18條第1
項前段，刑法第11條、第47條第1 項、第62條前段、第38條第1
項第2 款、第51條第5 款、第9 款，判決如主文。
本案經檢察官潘國威到庭執行職務。
中    華    民    國    99    年     3    月    31    日
                  刑事第三庭    法  官  李珮妤
以上正本證明與原本無異。
如不服本判決應於收受判決後10日內向本院提出上訴書狀，並應
敘述具體理由；其未敘述上訴理由者，應於上訴期間屆滿後20日
內向本院補提理由書（均須按他造當事人之人數附繕本）「切勿
逕送上級法院」。
中    華    民    國    99    年    3     月    31    日
                                書記官  劉淑蓉
附錄本案論罪科刑法條：
毒品危害防制條例第10條
施用第一級毒品者，處6 月以上5 年以下有期徒刑。
施用第二級毒品者，處3 年以下有期徒刑。

司法院資訊處製作；財團法人民間司法改革基金會備份。
